【裁判字號】    88,易,1730
【裁判日期】    890111
【裁判案由】    詐欺
【裁判全文】
臺灣臺中地方法院刑事判決                        八十八年度易字第一七三０號
    公  訴  人  臺灣臺中地方法院檢察署檢察官
    被      告  乙○○
                丙○○
右列被告等因詐欺案件，經檢察官提起公訴 (八十七年度偵字第一八九七號) ，本院
判決如左：
    主      文
乙○○共同連續意圖為自己不法之所有，以詐術使人將本人之物交付，處有期徒刑伍
月。
丙○○共同意圖為自己不法之所有，以詐術使人將本人之物交付，處拘役肆拾日。
    事      實
一、乙○○明知其所經營子原企業有限公司，負債累累，已無清償能力，竟意圖為自
    已不法之所有，於民國（下同）八十七年十月十日，持子原企業有限公司為發票
    人以台中區中小企業銀行南豐原分行為付款人八十七年十一月十日期面額新臺幣
    （下同）十五萬元並由其背書之支票乙張，經丁○○介紹向甲○○詐借現款，並
    佯稱：因公司無錢付票款，俟收取貨款屆期必清償云云，使甲○○信以為其真，
    而如數借與乙○○，並由乙○○將前開支票交付甲○○。嗣於同年十月二十六日
    ，乙○○知前開支票屆期無法兌現，乃另持陳正常為發票人以彰化商業銀行台中
    分行為付款人八十七年十一月十五日期面額二十一萬九千四百六十元並由其背書
    之支票乙張，欲向甲○○換回前開支票，並要求甲○○找貼差額七萬元，惟甲○○思及前所借款項尚未清償，且陳正常為發票人之上開支票屆期能否兌現，亦未
    可知，乃要求乙○○簽發本票及另覓一位保證人以供擔保，乙○○遂基於概括犯
    意，夥同其姐丙○○共同意圖為自已不法之所有，於同年十月二十八日，在台中
    縣神岡鄉大明宮前，由乙○○、丙○○二人將當日所共同簽發未載到期日面額二
    十二萬元之本票乙張，及由丙○○提供其所有坐落台中縣清水鎮○○段一一四四
    之一四地號土地所有權狀影本乙紙交付甲○○以資取信，使甲○○陷於錯誤，而
    交付差額七萬元與乙○○、丙○○二人。迨前開二張支票屆期經甲○○提示付款
    均不獲兌現，且前開本票亦未獲清償，再經甲○○向地政機關查詢，得悉丙○○
    所有上開房地早已於八十六年十二月間出售並移轉登記與紀洪美玉，始知受騙。
二、案經甲○○訴請台灣台中地方法院檢察署檢察官偵查起訴。
    理      由
一、訊之被告乙○○、丙○○均矢口否認有何詐欺犯行，被告乙○○辯稱：伊持子原
    企業有限公司為發票人八十七年十一月十日期面額十五萬元支票向甲○○調借現
    款後，因屆期無法清償，乃另持陳正常為發票人八十七年十一月十五日期面額二
    十一萬九千四百六十元支票欲向甲○○換回前開支票，惟甲○○除要伊先預付差
    額五天利息五萬元及另行簽發乙張面額二十二萬元本票以供抵押外，並要求伊找
    人保證及待陳正常為發票人之上開支票兌現後再退還七萬元之差額，伊不得已只
    好找伊姐丙○○為該本票共同發票人以資保証，故甲○○迄未交付伊等七萬元之
    差額，且伊前亦多次持子原企業有限公司為發票人之支票向甲○○調借現款均有
    兌現，並未向甲○○詐騙云云；被告丙○○亦辯稱：伊與乙○○共同簽發面額二
    十二萬元之本票，只是幫乙○○作保，且伊係應甲○○要求，始交付上開土地所
    有權狀影本，當時甲○○是要知道伊住那裡而已，伊亦告知甲○○該房地已過戶
    給他人，而甲○○迄未交付伊等七萬元，並未向甲○○詐騙云云。惟查前開犯罪
    事實，業據告訴人甲○○於偵審中指訴綦詳，並有前開支票影本二張，前開本票
    影本乙張、退票理由單影本乙紙、告訴人於八十七年十月二十六日自遠東國際商
    業銀行台中公益分行領取七萬元之取款條影本乙紙、被告丙○○所有上開土地所
    有權狀影本乙紙及被告丙○○上開房地之建築改良物登記簿謄本、土地登記簿謄
    本各乙份附卷足憑；雖被告乙○○提出其於八十七年十一月十日自台中區中小企
    業銀行電匯五萬元至告訴人在遠東國際商業銀行台中公益分行帳戶之電匯通知單
    影本乙紙以示給付告訴人差額五天之利息，惟被告乙○○曾於八十七年十月二十
    六日與告訴人訂立買賣契約書，將其名義之車牌號碼ＰＣ－七一四０號自小客車
    乙輛以十五萬元出售與告訴人，經告訴人於同日匯款十五萬元與被告乙○○，然
    事後被告乙○○未依約將該自小客車交付告訴人，乃解除契約，由被告乙○○分
    數次返還告訴人所給付十五萬元價金等情，此為告訴人及被告乙○○所不爭執，
    復有買賣契約書及匯款回條影本各乙紙附卷可稽，而被告乙○○所電匯上開五萬
    元即係其返還告訴人十五萬元價金之一部分，已據告訴人陳明在卷，且被告乙○○就何時返還告訴人十五萬元價金並未能提出証據以資証明所電匯上開五萬元非
    屬返還部分價金，又依一般民間借貸十五萬元，其五天利息豈有高達五萬元之理
    ，實與常情有違，可見被告乙○○所提出上開電匯通知單，尚難認係給付告訴人
    差額五天之利息無疑；至被告乙○○舉証人即其公司會計鄒秀麗到庭証稱：伊於
    八十七年十一月十日曾電匯五萬元至甲○○帳戶，據乙○○稱是給付甲○○之利
    息等語，然其所証係給付告訴人利息，無非聽聞被告乙○○之言，又與被告乙○○有僱傭關係，証詞難免偏頗，自不足為有利於被告乙○○之認定。次查被告乙○○前曾多次將子原企業有限公司為發票人之支票借與或委託丁○○向他人調現
    ，經丁○○持以向告訴人或他人調現，而八十七年十月間，被告乙○○持子原企
    業有限公司為發票人之上開支票經丁○○介紹向告訴人調現時，被告乙○○與告
    訴人始相互認識，嗣於同年十月二十八日，被告二人與告訴人雙方相約在神岡鄉
    大明宮前談論借款之事，當時丁○○在大明宮內其三哥所經營之福利社，惟渠等
    談畢後，告訴人曾進入福利社，將被告二人所簽發面額二十二萬元之本票及土地
    所有權狀影本拿給丁○○看，並告以有拿七萬元給被告等情，此經証人丁○○結
    証屬實，且據被告乙○○供稱：伊所經營子原企業有限公司約於八十五年間開始
    負債，嗣於八十七年十一月間結束營業，而陳正常為發票人之上開支票是朋友交
    給伊的，但伊不知該朋友之真實姓名及住址等語，足見被告乙○○明知其所經營
    子原企業有限公司負債累累，已無清償能力，竟於八十七年十月十日持屆期無法
    兌現之子原企業有限公司為發票人之上開支票經丁○○介紹向告訴人詐借現款，
    嗣仍持來源不明之陳正常為發票人之上開支票欲向告訴人換回前開支票；又依被
    告二人上開所辯，若告訴人待陳正常為發票人之上開支票兌現後始退還七萬元差
    額與被告乙○○，則其要求被告乙○○簽發面額十五萬元本票以供擔保即可，應
    無要求被告乙○○簽發面額二十二萬元本票及另覓一位保証人以供擔保之必要，
    且若告訴人僅欲知被告丙○○住居何處，由被告丙○○當面告知住址或提供國民
    身分証影本等資料即可，亦無要求被告丙○○提供其土地所有權狀影本之必要，
    復參以証人丁○○之上開証言，亦見被告乙○○因欲告訴人先找貼差額七萬元，
    告訴人乃要求被告乙○○須簽發面額二十二萬元本票及另覓一位保証人以供擔保
    ，而由被告二人共同簽發面額二十二萬元本票及由被告丙○○提供上開所有權狀
    影本交付告訴人，使告訴人誤信被告丙○○尚有資力，始再交付差額七萬元與被
    告二人；況被告就所欠告訴人上開款項，迄今分文未償，顯見被告二人蓄意詐騙
    ，情節明灼。是被告二人上開所辯，無非事後卸責之詞，不足採信，事証明確，
    其等犯行均堪認定。
二、核被告乙○○、丙○○所為，均係犯刑法第三百三十九條第一項之詐欺取財罪。
    被告二人就詐騙告訴人七萬元部分，有犯意聯絡及行為分擔，應論以共同正犯。
    又被告乙○○先後二次詐欺犯行，時間緊接，犯罪構成要件相同，顯係基於概括
    犯意為之，應依連續犯之規定以一罪論，並依法加重其刑。公訴人認被告二人一
    次共同向告訴人詐騙二十二萬元，惟被告乙○○向告訴人詐騙十五萬元部分，被
    告丙○○並未參與，嗣向告訴人詐騙七萬元部分，始由被告二人共同為之，是公
    訴人上開認定，尚有誤會，併此明。爰審酌被告二人犯罪之動機、目的、手段
    、詐欺金額、所生危害及犯罪後態度等一切情狀，各量處如主文所示之刑，以資
    懲儆。
三、據上論斷，應依刑事訴訟法第二百九十九條第一項前段、刑法第二十八條、第五
    十六條、第三百三十九條第一項，罰金罰鍰提高標準條例第一條前段，判決如主
    文。
中    華    民    國      八十九      年       一      月     十一      日
                                    臺灣臺中地方法院刑事第五庭
                                        法  官  朱  光  國
右正本證明與原本無異。
如不服本判決，應於判決送達後十日內向本院提出上訴狀( 應附繕本 )，上訴於臺灣
高等法院臺中分院。
                                        書記官
中    華    民    國      八十九      年       一      月     十四      日
刑法第三百三十九條第一項：
意圖為自己或第三人不法之所有，以詐術使人將本人或第三人之物交付者，處五年以
下有期徒刑、拘役或科或併科一千元以下罰金。
                                                                        Ｂ


司法院資訊處製作；財團法人民間司法改革基金會備份。
